【裁判字號】    95,簡,351
【裁判日期】    950726
【裁判案由】    廢棄物清理法
【裁判全文】
臺北高等行政法院判決
                                     95年度簡字第00351號
原      告  甲○○○○○○○
被      告  臺北市政府環境保護局
代  表  人  陳永仁（局長）
上列當事人間因廢棄物清理法事件，原告不服臺北市政府中華民
國95年4 月21日府訴字第09577483200 號訴願決定，提起行政訴
訟。本院判決如下：
    主  文
原告之訴駁回。
訴訟費用由原告負擔。
    事  實
一、事實概要：
    緣被告所屬之信義區清潔隊執勤人員執行稽查巡邏勤務時，
    於中華民國（下同）94年12月21日14時33分在臺北市○○區
    ○○路215 號1 樓前騎樓下，發現原告經營機車修理業未妥
    善清理，致油污污染地面，影響環境衛生，被告乃依廢棄物
    清理法第27條第2 款規定，以94年12月29日北市環信罰字第
    X458506 號處理違反廢棄物清理法案件舉發通知書予以告發
    ，嗣依同法第50條第3 款規定，以95年1 月12日廢字第J000
    0000號執行違反廢棄物清理法案件處分書處原告（處分書原
    誤植為「達旺車業行」，被告以95年3月21日北市環稽字第
    09530405500號函更正為「達旺車業社」）新臺幣（下同）
    1,200元罰鍰。原告不服，提起訴願，遭決定駁回，遂提起
    本件訴訟。
二、兩造聲明：
    (一)原告聲明：
      1.撤銷訴願決定（及原處分）。
      2.訴訟費用由被告負擔。
    (二)被告聲明：
      1.駁回原告之訴。
      2.訴訟費用由原告負擔。
三、兩造之爭點：
    (一)原告主張之理由：
      訴願決定書理由四第4 行以「．．．採證之相片係用變
      焦拉近攝入之相片．．．」云云，為該相片既未顯示日期
      及地址，且亦為分開拍攝，應不足以證明系爭地面之油污
      ，即確係位於原告之營業處所，故原處分及原決定實難另
      原告心服。
    (二)被告主張之理由︰
      1.按廢棄物清理法第27條第2款規定：「在指定清除地區內
        嚴禁有下列行為：二、污染地面、池溏、水溝、牆壁、
        樑柱、電桿、樹木、道路、橋樑或其他土地定著物。」
        及同法第50條第3 款規定：「有下列情形之一者，處新
        台幣1 千2 百元以上6 千元以下罰鍰。．．．三、為第
        27 條 各款行為之一。」。
      2.查本案係被告所屬之信義區清潔隊執勤人員接獲民眾檢
        舉在信義區○○路215 號前騎樓下，發現有油污污染路
        面，妨礙市容觀瞻，經執勤人員查察發現係因原告從事
        機車修理業未妥清理致油污污染地面，已違反廢棄物清
        理法相關法令規定，遂拍照採證，依法告發處分。經檢
        視照片，本案稽查當時油漬明顯散佈於騎樓，污染路面
        ，其妨礙市容觀瞻及環境衛生事實明確，此有採證照片
        附卷可稽。本案依實際違規事實依法告發尚無不當。
      3.末查原告為機車修理業者，應注重周遭環境之衛生，並
        隨時保持環境清潔。原告既有污染騎樓路面致妨礙環境
        衛生之違規行為，被告依首揭法條規定，處原告新臺幣
        1,200 元罰鍰，用促踐行改善，並無不合，原處分請予
        維持。
    理  由
一、按廢棄物清理法第 3條規定：「本法所稱指定清除地區，
    謂執行機關基於環境衛生需要，所公告指定之清除地區。」
    第5條規定：「本法所稱執行機關，為直轄市政府環境保護
    局．．．」第27條第2 款規定：「在指定清除地區內嚴禁有
    下列行為：．．．二、污染地面、池塘、水溝、牆壁、樑柱
    、電桿、樹木、道路、橋樑或其他土地定著物。」第50條第
    3 款規定：「有下列情形之一者，處新臺幣1 千2 百元以上
    6 千元以下罰鍰。．．．三、為第27條各款行為之一。」第
    63條規定：「本法所定行政罰，由執行機關處罰之；．．．
    。」被告91年3 月7 日北市環三字第09130580801 號公告：
    「主旨：公告本市指定清除地區為本市所轄之行政區域．．
    ．」。
二、查本件原告從事機車修理之業務，經被告所屬之信義區清潔
    隊執勤人員於事實欄所敘時、地查獲未妥善清理油污等廢棄
    物，致污染地面，影響環境衛生，違反廢棄物清理法第27條
    第2款規定，有違規事實採證照片3幀、被告所屬之衛生稽查
    大隊收文號第2834號陳情訴願案件簽辦單等影本附卷可稽，
    堪予認定，被告據以告發處分，自屬有據。
三、至原告主張採證照片並無未顯示日期及地址，尚不能證明為
    原告於現場修理機車致污染地面云云。查卷附之照片固未顯
    示日期及地點，惟查，原告於臺北市○○路215 號1 樓經營
    機車行，所營業之內容為機車買賣及修理業，為原告所不否
    認，並有商號基本資料查詢結果影本附卷可稽。參酌原告起
    訴時自行提出之機車行照片以觀，該機車行所在之人行道為
    磨石地板，與被告所拍攝之照片內容相符。又被告所屬之衛
    生稽查大隊收文號2834號陳情訴願案件簽辦單查復內容所載
    ：「本案採證之相片係用變焦拉近攝入之相片，就採證相片
    所示污染情形依法告發．．．」且依卷附採證相片所示，系
    爭污染地面之油污，確係位於原告營業處所前之騎樓，騎樓
    上並停有機車，依一般社會經驗法則，應足以認定系爭污染
    係本案原告經營機車修理業，未妥善處理所產生之廢棄油漬
    污染地面所致，被告認定原告有廢棄物清理法第27條第2 款
    規定禁止之行為，而予以處罰，並無違誤，原告之主張，自
    不足採。至於原告於起訴時主張被告應再派員至現場勘查，
    以明真相等語，因事過境遷，且原告又已停業 (見本院卷所
    附台北市政府商業管理處函)， 縱再度履勘，於事實之查明
    已無助益，無再行證據調查程序之必要，爰不經言詞論逕為
    判決。
四、綜上，原告所訴非有理由，被告依據首揭規定處原告罰鍰新
    台幣1,200元整於法並無不合，訴願決定予以維持亦屬適法
   ，原告徒執前詞，聲請撤銷，為無理由，應予駁回。
據上論結，本件原告之訴為無理由，爰依行政訴訟法第98條第3
項前段，判決如主文。
中    華    民    國     95  年    7    月    26    日
                            第五庭  法  官  張瓊文
上為正本係照原本作成。
本件以訴訟事件所涉及之法律見解具有原則性者為限，始得於本
判決送達後20日內向本院提出上訴狀並表明上訴理由，如已於本
判決宣示後送達前提起上訴者，應於判決送達後20日內補具上訴
理由（均按他造人數附繕本），且經最高行政法院許可後方得上
訴。
中    華    民    國     95  年    7    月    26    日
                                    書記官  吳柏洲


司法院資訊處製作；財團法人民間司法改革基金會備份。
